高雄高等行政法院判決
　　　　　　　　　　　　　　　九十五年度訴字第八九八號
　　　　　　　　　　　　　　　.
原　　　告　甲○○
被　　　告　財政部高雄市國稅局
代　表　人　邱政茂　局長
訴訟代理人　乙○○
上列當事人間因綜合所得稅事件，原告不服財政部中華民國九十
五年九月二十日台財訴字第０九五００三六四七三０號訴願決定
，提起行政訴訟。本院判決如下：
    主  文
原告之訴駁回。
訴訟費用由原告負擔。
    事  實
甲、事實概要：
緣原告九十一年度綜合所得稅結算申報，扣除額採列舉扣除方式
列報捐贈新台幣（下同）五一０、０００元，被告初查以其捐贈
予中華民國保險消費者協會（下稱保消協會）之捐款收據，係該
保消協會負責人王文勇所販售之不實捐贈收據，否准認列扣除，
另原告漏報利息、租賃、機會中獎等所得計三一、一０四元，致
短繳所得稅款一一六、五七九元，被告乃核定補徵稅額一一六、
五七九元，並處一倍罰鍰一一六、五００元（計至百元）。原告
不服，申請復查結果，未獲變更，提起訴願，亦遭決定駁回，遂
提起本件行政訴訟。
乙、兩造之聲明：
一、原告聲明求為判決：
（一）訴願決定及原處分均撤銷。
（二）訴訟費用由被告負擔。
二、被告聲明求為判決：
（一）原告之訴駁回。
（二）訴訟費用由原告負擔。
丙、兩造主張之理由：
一、原告起訴意旨略謂：
（一）因納稅義務人從事保險行業，在保險業務招攬及推廣的劇
      烈競爭之下，得知有一個保消協會，透過該協會理事長的
      介紹得知該協會的宗旨，舉凡有關「保險理賠糾紛」及其
      他相關事誼，該協會以「維護、保障、爭取保險消費者權
      利與福利」為宗旨，秉持「公平、公正、合理、合法」的
      立場，全力服務，該協會絕義不容辭。同時該協會又有期
      刊，期刊內容有著如何協助消費者爭取保險理賠的案例、
      證明協會有提供真實的服務，同時協會在執行案件時，沒
      有向消費者或業務員收取任何費用，然而協會的運轉機制
      就是透過認同理念者的捐贈來維持協會的財務，除此之外
      ，原告之所以會捐贈更是著重在它是一合法的協會奉內政
      部台內社字第八一八二四三四號立案。同時依所得稅法，
      列舉扣除額－捐贈篇對合於民法總則公益社團及財團之法
      人組織或依其他關係法令，經向主管機關登記或立案成立
      之教育、文化、公益、慈善機構或團體的捐贈，以不超過
      綜合所得總額百分之二十為限，須附收據正本以供查核。
      因有此法令，有此合法社團，加上該社團的服務宗旨，才
      鼓動原告對協會的捐贈，另一方面透過捐贈原告的保戶，
      在保險的服務方面會得到更全面的保障，如此更帶來原告
      業務的成長，於是在保險工作上更可以屹立不搖。
（二）當被告通知原告要補提捐贈行為的證明時，原告立刻提供
      當年在高雄區中小企業銀行（下稱高雄企銀，嗣改名為玉
      山銀行）活期儲蓄存款存摺第000000000000
      0號帳戶相關之資金流程資料，因九十一年度在銀行來往
      原告也沒使用支票，一切經濟活動，均以現金為主，而被
      告對於原告所能提供的證明，卻是判定核無足採，維持原
      處分，如此判定實有違背所得稅法僅要求捐贈納稅義務人
      須附收據正本以供查核之規定。如今被告在事過多年，希
      望原告提供他們所認可的有力證據，實在是為難原告。
（三）民國（下同）九十四年法務部調查局嘉義縣調查站（下稱
      嘉義調查站，也發文要原告到站說明，原告也如期到站接
      受調查，當時原告才得知協會理事長有販售不實之捐贈收
      據（因當初理事長是以一人應對眾人），原告也才知道被
      告以此推論，論及原告捐贈也是不法取得，故執意要原告
      補稅並處以罰鍰。
（四）原告自七十六年在企業界任職至九十二年，年年如期申報
      綜合所得稅、年年合法納稅，諸不見鼓勵，如今卻因保消
      協會負責人王文勇犯罪，而判定原告取具不實收據，虛列
      捐贈費用扣除額五一０、０００元，所以原告不服，決定
      再依行政訴訟來爭取權益，盼還原告清白。
二、被告答辯意旨略謂：
（一）列舉扣除額—捐贈：
    (1)按「本法稱教育、文化、公益、慈善機構或團體，係以合
      於民法總則公益社團及財團之組織，或依其他關係法令，
      經向主管機關登記或立案成立者為限。」、「扣除額：納
      稅義務人就下列標準扣除額或列舉扣除額擇一減除外，並
      減除特別扣除額：‧‧‧(二)列舉扣除額：1.捐贈：對於教
      育、文化、公益、慈善機構或團體之捐贈總額最高不超過
      綜合所得總額百分之二十為限。‧‧‧」分別為所得稅法
      第十一條第四項及第十七條第一項第二款第二目第一小目
      前段所明定。次按「當事人主張事實，須負舉證責任，倘
      其所提出之證據，不足為主張事實之證明，自不能認其主
      張之事實為真實。」最高行政法院著有三十六年判字第十
      六號判例可資參照。
    (2)查原告辦理本年度綜合所得稅申報時，採列舉扣除申報捐
      贈五一０、０００元，被告以受捐贈保消協會理事長王文
      勇九十四年五月十八日於嘉義調查站，自承自八十五至九
      十二年度所為販售不實之捐贈收據，手法一貫，犯罪行為
      連續，否准認列扣除。其中王文勇八十五及八十六年度業
      經台灣高等法院台南分院（下稱台南高分院）刑事判決，
      處有期徒刑十個月確定在案；另九十及九十一年度亦經台
      灣嘉義地方法院檢察署（下稱嘉義地檢署）檢察官以該販
      售行為與前年度販售行為為連續犯罪關係，有台南高分院
      九十二年七月八日九十一年度上訴字第一二四九號刑事判
      決書、九十四年五月十八日嘉義調查站調查筆錄、嘉義地
      檢署檢察官九十四年度偵字第四六九０號不起訴處分書附
      案可稽。又原告雖提示存摺簿以資證明，惟均屬現金提領
      之紀錄，尚難證明該筆現金支出確供捐贈之事實，被告以
      其取具不實收據虛列捐贈費用扣除額五一０、０００元，
      否准認列，揆諸首揭規定，並無不合。
    (3)次查保消協會負責人王文勇販售登載不實之捐贈收據予民
      眾幫助逃漏稅捐事實，業經刑事判決確定，原告自難徒憑
      該證明書即認有捐贈事實；又個人綜合所得稅，係就個人
      綜合所得總額減除免稅額及扣除額後之綜合所得淨額計徵
      之。是扣除額乃自所得總額中減除之項目，其存在有利於
      納稅之個人，除所得稅法明定之標準扣除額有一定之金額
      為據外，應由個人負舉證之責任。惟依該協會收款明細表
      所載，原告係分別於九十一年一月十三日、同年三月二十
      一日、同年五月十九日、同年七月二十三日及同年九月二
      十五日各捐贈九０、０００元，同年十一月十八日捐贈五
      ０、０００元，同年十二月二十九日捐贈一０、０００元
      ，而原告所提出用以證明其支付上開金額之高雄企銀活期
      儲蓄存款存摺第0000000000000號帳戶資料
      ，僅有九十一年三月二十日有一００、０００元（另七元
      為跨行交易手續費）及同年九月二十三日九０、０００元
      之領款紀錄，且原告雖有自存摺領款情形，惟其所提領現
      金如何運用，則非僅憑該提款明細即得顯示。且原告主張
      各次捐款均以現金支付，亦未舉證證明有以現金捐贈予保
      消協會之情事，又該協會負責人王文勇自承自八十五至九
      十二年所為販售不實之捐贈收據，是所訴與事實相悖且未
      檢具相關證明以實其說，在無其他佐證資料證明確屬真實
      之前，尚難認定原告確有捐贈情事而無虛列捐贈之行為。
（二）罰鍰：
    (1)按「納稅義務人應於每年五月一日起至五月三十一日止，
      填具結算申報書，向該管稽徵機關，申報其上一年度內構
      成綜合所得總額或營利事業收入總額之項目及數額，以及
      有關減免、扣除之事實，並應依其全年應納稅額減除暫繳
      稅額、尚未抵繳之扣繳稅額及可扣抵稅額，計算其應納之
      結算稅額，於申報前自行繳納。」及「納稅義務人已依本
      法規定辦理結算申報，但對依本法規定應申報課稅之所得
      額有漏報或短報情事者，處以所漏稅額二倍以下之罰鍰。
      」分別為所得稅法第七十一條第一項及第一百十條第一項
      所明定。
    (2)查原告九十一年度綜合所得稅結算申報，因取具不實收據
      虛列捐贈費用扣除額五一０、０００元，及漏報利息、租
      賃、機會中獎等所得計三一、一０四元，致短繳所得稅款
      一一六、五七九元，違反所得稅法第七十一條第一項規定
      ，違章事證明確，業如前述，按所漏稅額處一倍罰鍰一一
      六、五００元，洵無違誤。
（三）綜上，原告之訴為無理由，請判決駁回之。
    理  由
一、按「本法稱教育、文化、公益、慈善機關或團體，係以合於
    民法總則公益社團及財團之組織，或依其他關係法令，經向
    主管機關登記或立案成立者為限。」、「按前三條規定計得
    之個人綜合所得總額，減除下列免稅額及扣除額後之餘額，
    為個人之綜合所得淨額：‧‧‧。二、扣除額：納稅義務人
    就下列標準扣除額或列舉扣除額擇一減除外，並減除特別扣
    除額：‧‧‧。(二)列舉扣除額：‧‧‧。1.捐贈：對於教育
    、文化、公益、慈善機構或團體之捐贈總額最高不超過綜合
    所得總額百分之二十為限。‧‧‧。」、「納稅義務人應於
    每年五月一日起至五月三十一日止，填具結算申報書，向該
    管稽徵機關，申報其上一年度內構成綜合所得總額或營利事
    業收入總額之項目及數額，以及有關減免、扣除之事實，並
    應依其全年應納稅額減除暫繳稅額、尚未抵繳之扣繳稅額及
    可扣抵稅額，計算其應納之結算稅額，於申報前自行繳納。
    但短期票券利息所得之扣繳稅款及營利事業獲配股利總額或
    盈餘總額所含之可扣抵稅額，不得減除。」、「納稅義務人
    已依本法規定辦理結算申報，但對依本法規定應申報課稅之
    所得額有漏報或短報情事者，處以所漏稅額兩倍以下之罰鍰
    。」分別為行為時所得稅法第十一條第四項、第十七條第一
    項第二款第二目第一小目前段、第七十一條第一項及第一百
    十條第一項所明定。又當事人主張事實，須負舉證責任，倘
    其所提出之證據，不足為主張事實之證明，自不能認其主張
    之事實為真實，最高行政法院三十六年判字第十六號判例足
    資。
二、經查，原告九十一年度綜合所得稅結算申報，扣除額採列舉
    扣除方式列報捐贈五一０、０００元，被告初查以其捐贈予
    保消協會之捐款收據，係該保消協會負責人王文勇所販售之
    不實捐贈收據，否准認列扣除，另原告漏報利息、租賃、機
    會中獎等所得計三一、一０四元，致短繳所得稅款一一六、
    五七九元，被告乃核定補徵稅額一一六、五七九元，並處一
    倍罰鍰一一六、五００元（計至百元）等情，業經兩造分別
    陳述在卷，並有被告對原告之九十一年度綜合所得稅核定通
    知書及處分書附於原處分卷可稽，洵堪信實。
三、原告雖訴稱：因原告從事保險行業，在保險業務招攬及推廣
    的劇烈競爭之下，得知有保消協會，透過該協會理事長的介
    紹得知該協會的宗旨，原告之所以會捐贈更是著重在它是一
    合法的協會奉內政部台內社字第八一八二四三四號立案，同
    時依所得稅法，列舉扣除額－捐贈篇對合於民法總則公益社
    團及財團之法人組織或依其他關係法令，經向主管機關登記
    或立案成立之教育、文化、公益、慈善機構或團體的捐贈，
    以不超過綜合所得總額百分之二十為限，須附收據正本以供
    查核；當被告通知原告要補提捐贈行為的證明時，原告立刻
    提供當年在高雄企銀活期儲蓄存款存摺第00000000
    00000號帳戶相關之資金流程資料，因九十一年度在銀
    行來往原告也沒使用支票，一切經濟活動，均以現金為主，
    而被告對於原告所能提供的證明，卻是判定核無足採，維持
    原處分，如此判定實有違背所得稅法之規定云云，資為論據
    。
四、惟查，原告辦理九十一年度綜合所得稅申報時，採列舉扣除
    申報捐贈五一０、０００元，被告以受捐贈之保消協會理事
    長王文勇九十四年五月十八日於法務部調查局嘉義縣調查站
    ，自承自八十五至九十二年度所為販售不實之捐贈收據，手
    法一貫，犯罪行為連續，而王文勇上開行為業經台南高分院
    九十一年度上訴字第一二四九號刑事判決，處有期徒刑十月
    確定在案，另其九十一年度、九十二年度之相同之犯行，因
    與前揭被判刑之犯行，有連續犯罪關係，為前案確定判決效
    力所及，經嘉義地檢署檢察官以九十四年度偵字第四六九０
    號處分不起訴，此有上開台南高分院該判決及嘉義地檢署檢
    察官不起訴處分書影本附於原處分卷可憑。次查，據王文勇
    在調查局嘉義調查站八十八年十一月二十四日調查筆錄中供
    述：「自民國八十五年間起我為了協助他人避稅，即以本會
    名義陸續開立上述本會捐款收據給保險從業人員，該等收據
    以樂捐名義開立，實際並無樂捐之實，以此等不實收據供各
    收執人向國稅申報綜合所得避稅。」等語，亦坦承開立虛偽
    之捐款收據事實，此亦有該調查筆錄影本附於原處分卷可考
    。是保消會開立之繳納各種款項證明單，確係不實，自難憑
    以作為有捐贈事實之認定。另查，依保消協會繳納各種款項
    證明單所載，原告係分別於九十一年一月十三日、同年三月
    二十一日、同年五月十九日、同年七月二十三日及同年九月
    二十五日各捐贈九０、０００元，同年十一月十八日捐贈五
    ０、０００元，同年十二月二十九日捐贈一０、０００元，
    而原告於被告復查時所提出用以證明其支付上開金額之高雄
    企銀（嗣改名為玉山銀行）活期儲蓄存款存摺第00000
    00000000號帳戶資料，僅有九十一年三月二十日有
    一００、０００元（另七元為跨行交易手續費）及同年九月
    二十三日九０、０００元之領款紀錄，是其領款時間與上述
    捐款之時間即無法勾稽，且該兩次原告雖有自存摺領款情形
    ，惟其所提領現金如何運用，則非僅憑該提款明細即得顯示
    。又原告於本院審理時，雖另提出中國信託商業銀行活期儲
    蓄存款存摺、兆豐國際商業銀行客戶存款資料明細表等資料
    證明其確有前述捐款，然查，從原告所提上述資料，原告提
    領現金之資料與其本件前述捐款之時間均屬不符而無法勾稽
    ，此有上揭中國信託商業銀行活期儲蓄存款存摺、兆豐國際
    商業銀行客戶存款資料明細表附於本院卷可憑。且原告主張
    各次捐款均以現金支付，則其所提領之現金是否用於與本件
    捐款，原告均無法證明，自無從僅憑原告所提前述存摺、客
    戶存款資料明細表等資料，遽為原告有利之認定。是原告前
    揭主張均與事實相悖，且未檢具相關證明以實其說，尚難認
    定原告確有捐贈情事而無虛列捐贈之行為。故而，被告以其
    取具不實收據虛列捐贈費用扣除額五一０、０００元，否准
    認列，揆諸首揭規定，並無不合。
五、末查原告九十一年度綜合所得稅結算申報，因取具不實收據
    虛列捐贈費用扣除額五一０、０００元，及漏報利息、租賃
    、機會中獎等所得計三一、一０四元，致短繳所得稅款一一
    六、五七九元，違反所得稅法第七十一條第一項規定，違章
    事證明確，業如前述，被告乃按所漏稅額處一倍罰鍰一一六
    、五００元，並無違誤。
六、綜上所述，原告之主張並無可採。則本件被告對原告核定補
    徵稅額一一六、五七九元，並處一倍罰鍰一一六、五００元
    （計至百元），於法尚無違誤。復查決定及訴願決定遞予維
    持，亦無不合。原告提起本件訴訟，求為撤銷訴願決定及原
    處分，為無理由，應予駁回。又本件事證已明，兩造其餘攻
    擊防禦方法，核與判決結果不生影響，爰不再遂一論述，附
    此敘明。
據上論結，本件原告之訴為無理由，爰依行政訴訟法第一百九十
五條第一項後段、第九十八條第三項前段，判決如主文。
中　　華　　民　　國　九十六　年　二　 月　二十七　日
                  第一庭審判長法　官　呂佳徵
                              法  官　蘇秋津
                              法  官　林勇奮
以上正本係照原本作成。
如不服本判決，應於判決送達後二十日內向本院提出上訴書狀，
其未表明上訴理由者，應於提起上訴後二十日內向本院提出上訴
理由書（須按對造人數附繕本）；如於本判決宣示或公告後送達
前提起上訴者，應於判決送達後二十日內補提上訴理由書（須附
繕本）。未表明上訴理由者，逕以裁定駁回。
提起上訴應預繳送達用雙掛號郵票七份（每份三十四元）。
中　　華　　民　　國　九十六　年　二　 月　二十七　日
　　　　　　　　　　　　　　  書記官　黃玉幸
